臺灣高等法院刑事裁定　　　　　　　　　　　　　　　　九十一年度抗字第四六號
　　抗　 告　 人
　　即 自 訴　人　甲○○
　　被　　　　告　丙○○
右抗告人因被告偽造文書案件，不服台灣台北地方法院八十九年度自字第三八六號，
中華民國九十年十一月二十八日裁定，提起抗告，本院裁定如左：
    主  文
抗告駁回。
    理  由
一、本件抗告人於原審提起自訴之主張略以：被告丙○○、乙○○二人分別為台灣高
    等法院合議庭審判長及陪席法官，為職司審判之公務員，於審理該院八十七年度
    上易字第三九六一號刑事判決時，明知民安瓦斯實業股份有限公司（以下簡稱民
    安公司）有違約之事實，卻於該判決登載「惟民安公司既無違反契約之處．．．
    尚難認被告三人有違反專利法之侵害自訴人之專利權之犯行．．．」、「．．．
    經認定民安公司並無前揭自訴人所述之違反契約事由，而判決自訴人敗訴確定在
    案，有被告提出之台灣台北地方法院八十年度重訴字第七四二號、本院八十五年
    度重上更一字第一二五號民事判決、最高法院書記廳通知書各一份及自訴人提出
    之最高法院八十六年度台上字第一○○○號民事裁定一份在卷可稽。」，且因八
    十五年度重上更一字第一二五號判決日期為民國八十六年一月二十九日，而沈宜
    生法官在八十七年度上易字第三九六一號審理中，於八十六年八月十三日依法調
    查之證據，已足認二年前宣判之八十五年度重上更一字第一二五號判決不當，被
    告竟未於判決內表明為何不採上開證據之理由，逕比附援引八十五年度重上更一
    字第一二五號判決之理由，因認被告二人涉有刑法第二百十六條、第二百十三條
    行使不實登載公文書罪嫌云云。
二、原審以被告丙○○、乙○○本諸職權且依法調查證據而為事實認定及法律適用，
    與刑法第二百十三條不實登載公文書罪之構成要件不符，且無積極證據足認被告
    二人有偽造文書犯行，認有刑事訴訟法第二百五十二條第十款之情形，依同法第
    三百二十六條第三項之規定裁定駁回自訴。
三、抗告意旨略以：原審未為實體之調查又未予自訴人有辯明證據之機會，遽以罪嫌
    不足而駁回本案自訴，顯有違背法令之處。
四、按法院或受命法官，得於第一次審判期日前，訊問自訴人、被告及蒐集或調查證
    據，於發現案件係民事或利用自訴程序恫嚇被告者，得曉諭自訴人撤回自訴；又
    第一項訊問及調查結果，如認為案件有第二百五十二條至第二百五十四條之情形
    者，得以裁定駁回自訴，刑事訴訟法第三百二十六條第一項、第三項分別定有明
    文。又刑法第二百十三條公務員登載不實罪，以公務員明知為不實之事項，而登
    載於職務上所掌之公文書，足以生損害於公眾或他人，為其犯罪構成要件。經查
    ：
    (一)被告丙○○、乙○○分別係本院八十七年度上易字第三九六一號刑事案件之審
      判長及陪席法官，其等於審理前開案件時，綜合全辯論意旨，認定民安瓦斯實
      業股份有限公司 (下稱民安公司) 並無未提列實收資本額五千萬元、未選任自
      訴人擔任監察人，及未依約支付專利承租金等違約事由，乃被告二人承審該案
      件時，本諸法律所賦予之職權，調查證據、認定事實及適用法律所得之結果，
      且前開案件相關之事實部分，業經台灣台北地方法院八十年度重訴字第七四二
      號、台灣高等法院八十五年度重上更一字第一二五號民事判決及最高法院八十
      六年度台上字第一○○○號民事裁定等裁判加以認定而告確定，此經原審法院
      調閱上開案件卷證核閱無訛，並有上開裁判書影本三份附卷可稽。是被告二人
      於判決內為「民安公司無違反契約之處」事實之認定，自難謂係將明知不實之
      事項，登載於職務上所載之公文書。
    (二)刑事案件之審判，固不受民事判決認定事實之拘束，得為相異之認定，但刑事
      法院調查證據之結果，如與民事判決之認定意見相同，自得仍為同一之認定（
      最高法院三十一年度四五七號判例參照）。從而，被告丙○○、乙○○綜合其
      審理案件時所調查之證據，經該合議庭三位法官（即被告丙○○、乙○○二位
      法官及受命法官沈宜生法官）評議，而得民安公司未違約之心證，與民事判決
      認定之意見相同，依前開判例之意旨，被告二人自得為同一之認定。自訴人空
      言指摘被告二人於判決中認定之事實為不實之事項，尚非可採。
    (三)訴訟當事人對於法院裁判所為認定事實及解釋、適用法律有所不服者，於各個
      階段時，得分別提起「抗告」「上訴」「再審」及「非常上訴」之程序以資救
      濟，且法院依法調查證據、認定事實及適用法律，並就當事人之主張為取捨，
      斷非訴訟當事人之主張一旦為法院所不採納，或法院之見解與訴訟當事人相左
      時，即認法院之認定為刑法第二百十三條規定之不實之事項。今抗告人以被告
      二人審理案件後於判決時所持之見解與自訴人歧異，遽以指摘被告二人於其等
      所製作之判決書上登載不實，與刑法第二百十三條之構成要件尚屬有間。
五、綜上所述，自訴人指訴被告二人有公務員登載不實犯行，尚乏證據證明，被告二
    人犯罪嫌疑即為不足。原審認為本案有刑事訴訟法第二百五十二條第十款之情形
    ，依同法第三百二十六條第三項規定裁定駁回自訴，核無不合。自訴人仍執前詞
    ，指摘原裁定不當，提起抗告，為無理由，應予駁回。
六、據上論斷，依刑事訴訟法第四百十二條，裁定如主文。
中      華       民      國     九十一     年      一     月    二十九  日
                            臺灣高等法院刑事第一庭
                                審判長法  官  李  相  助
                                      法  官  蔡  光  治
                                      法  官  蘇  素  娥
右正本證明與原本無異。
不得抗告。
                                      書記官  葉  國  乾
中      華      民      國 九十一    年    一     月      三十      日
